臺灣臺北地方法院刑事判決
110年度審訴字第1989號
公  訴  人  臺灣臺北地方檢察署檢察官
被      告  彭雯霞






上列被告因詐欺等案件，經檢察官提起公訴（110年度偵字第314
97號），被告於本院準備程序中就被訴事實為有罪之陳述，經本
院合議庭裁定由受命法官獨任逕以簡式審判程序審理，判決如下
：
    主  文
彭雯霞犯三人以上共同詐欺取財罪，處有期徒刑壹年。
    事  實
一、彭雯霞於民國110年6月間某日起，透過社交軟體「臉書」上
    徵求業務廣告所留之電話與對方聯繫，不久即有真實姓名、
    年籍均不詳，通訊軟體LINE（下稱LINE）暱稱「Rain」之成
    年男子與彭雯霞聯繫，進而有真實姓名、年籍資料均不詳，
    年約60歲且行動不便之中老年男子（下稱面試男子）前來進
    行「面試」（即索取彭雯霞身分證件資料並拍照回傳「Rain
    」），彭雯霞得悉所謂之「業務工作」內容，實係依「Rain
    」指示前往捷運站置物櫃收取來源不明之提款卡，並依指示
    持該提款卡及密碼提領款項，再依「Rain」指示前往超商列
    印繳費條碼用所提領之款項繳費，即可獲得每日新臺幣（下
    同）1,500元之不低報酬。彭雯霞從上揭詭異情節，已預見
    其所從事者可能係為「Rain」、面試男子及所屬詐騙集團其
    他成年人成員提領詐騙贓款之車手工作，然因需錢孔急，縱
    確係提領詐騙款項再隱匿去向也不違反其本意，而與「Rain
    」、面試男子及所屬詐騙集團其他成年人成員，共同基於隱
    匿特定犯罪所得去向之洗錢及三人以上意圖為自己不法所有
    詐欺取財之犯意聯絡，先由「Rain」於110年6月26日上午某
    時，指示彭雯霞前往三重捷運站某置物櫃內拿取中華郵政股
    份有限公司帳號000-00000000000000號帳戶（下稱郵局帳戶
    ）之提款卡及密碼，所屬詐騙集團不詳成員即於110年6月26
    日上午10時許，佯裝為林芳成友人，致電向林芳成謊稱：需
    借款急用云云，致林芳成陷於錯誤，於110年6月29日上午11
    時10分許，在位於新北市○○區○○路○段000號之新北市板橋區
    農會，臨櫃分2筆各匯款10萬、5萬元至上開郵局帳戶。彭雯
    霞即依「Rain」指示，於同年月日中午12時38分許，在臺北
    市○○區○○○路○段000號、150號等處自動櫃員機，持上開郵局
    帳戶之提款卡及密碼，將上開林芳成匯入之款項提領其中14
    萬9,000元，再依「Rain」指示前往不詳超商，列印購買不
    詳遊戲點數或虛擬貨幣之繳費條碼，並用所提領之款項繳納
    費用，藉此製造檢警查緝贓款去向之斷點而隱匿犯罪所得去
    向。嗣因林芳成發覺遭騙並報警處理，經警調閱相關監視器
    錄影畫面比對追查，循線查悉上情。
二、案經林芳成訴由臺北市政府警察局中山分局報告臺灣臺北地
    方檢察署檢察官偵查起訴。
    理  由
一、本件被告彭雯霞所犯均係死刑、無期徒刑、最輕本刑為3年
    以上有期徒刑以外之罪，其於準備程序進行中就被訴事實為
    有罪之陳述，經受命法官告知簡式審判程序之旨，並聽取當
    事人之意見後，本院合議庭認無不得或不宜改依簡式審判程
    序進行之情形，爰依刑事訴訟法第273條之1第1項、第284條
    之1規定，裁定由受命法官獨任進行簡式審判程序。又本件
    所引屬於審判外陳述之傳聞證據，依同法第273條之2規定，
    不受第159條第1項關於傳聞法則規定之限制，依法有證據能
    力，合先敘明。
二、首揭犯罪事實，業據被告於本院審理時坦承不諱（見審訴卷
    第196頁至第197頁、第234頁、第262頁、第265頁），核與
    告訴人林芳成於警詢之指述情節（見偵卷第17頁至第20頁）
    一致，並有與其等所述相符之告訴人所提其與詐騙集團成員
    LINE對話紀錄（見偵卷第32頁）、新北市板橋農會匯款申請
    書（見偵卷第31頁）、存摺及內頁影本（見偵卷第29頁至第
    30頁）、新北市政府警察局板橋分局陳報單（見偵卷第35頁
    ）、受理各類案件紀錄表（見偵卷第36頁）、受理詐騙帳戶
    通報警示警示簡便格式表（見偵卷第39頁）、金融機構聯防
    機制通報單（見偵卷第40頁）、內政部警政署反詐騙諮詢專
    線紀錄表（見偵卷第37頁）、首揭帳戶之開戶資料及歷史交
    易明細（見偵卷第20之1頁）、攝得被告收取首揭郵局帳戶
    提款卡及提領款項之監視器錄影翻拍照片（見偵卷第21頁至
    第28頁）在卷可稽，堪認被告上開任意性自白與事實相符，
    資可採為認定事實之依據。綜上，本件事證明確，被告首揭
    犯行，堪以認定，應予依法論科。　　
三、論罪科刑：　　　
　㈠按詐欺集團成員彼此間，雖因分工不同，未必均認識或確知
    彼此參與分工細節，然既各自參與詐騙集團取得被害人財物
    全部犯罪計劃之一部分行為，相互利用，以共同達成不法所
    有之犯罪目的，未逾越合同意思之範圍，自應共負其責。查
    本案係先由被告所屬詐騙集團不詳成員向告訴人進行詐騙，
    告訴人依指示匯入首揭郵局帳戶，被告受「Rain」、面試男
    子招攬，依「Rain」指示提領該郵局帳戶內款項上繳，其等
    間於本案各次相互利用，形成三人以上之犯罪共同體，且在
    本件犯行贓款流向之分層包裝設計中，被告從他人金融帳戶
    提領金錢行為即已增加追查贓款去向之困難度，而屬隱匿贓
    款去向之洗錢行為。
　㈡核被告所為，係犯刑法第339條之4第1項第2款之三人以上共
    同犯詐欺取財罪及洗錢防制法第2條第2款隱匿特定犯罪所得
    之去向而依同法第14條第1項論處之洗錢罪。被告與「Rain
    」、面試男子及所屬詐騙集團其他不詳成員間，具犯意聯絡
    及行為分擔，應論以共同正犯。被告係一行為同時觸犯三人
    以上共同詐欺取財罪及洗錢罪，為想像競合犯，應依刑法第
    55條規定，從一重論以刑法第339條之4第1項第2款之三人以
    上共同詐欺取財罪。
　㈢按想像競合犯之處斷刑，本質上係「刑之合併」，其所謂從
    一重處斷，乃將想像競合犯組成之評價上數罪，合併為科刑
    一罪，其所對應之刑罰，亦合併其評價上數罪之數法定刑，
    而為一個處斷刑。易言之，想像競合犯侵害數法益者皆成立
    犯罪，論罪時必須輕、重罪併舉論述，同時宣告所犯各罪名
    ，包括各罪有無加重、減免其刑之情形，亦應說明論列，量
    刑時併衡酌輕罪部分量刑事由，評價始為充足，然後依刑法
    第55條規定「從一重處斷」，非謂對於其餘各罪可置而不論
    。因此，法院決定處斷刑時，雖以其中最重罪名之法定刑，
    做為裁量之準據，惟於裁量其輕重時，仍應將輕罪合併評價
    在內。查洗錢防制法第16條第2項規定：「犯前2條之罪，在
    偵查或審判中自白者，減輕其刑」，被告就本案所犯隱匿犯
    罪所得去向之洗錢犯行，於本院審理時坦承不諱，業如前述
    ，是就被告所犯洗錢防制法部分，原應減輕其刑，然依照前
    揭罪數說明，被告就上開犯行係從一重論處之三人以上共同
    詐欺取財罪，然就被告此部分想像競合輕罪得減刑部分，本
    院於依刑法第57條量刑時，將併予審酌，特此敘明。
　㈣被告前因犯行使偽造私文書及施用第二級毒品等罪，經臺灣
    新北地方法院以107年度聲字第5000號裁定應執行有期徒刑6
    月確定，於108年6月3日假釋出監付保護管束，嗣於同年8月
    21日保護管束期滿未撤銷假釋視為執行完畢，有臺灣高等法
    院被告前案紀錄表1份可稽。是被告於有期徒刑執行完畢後5
    年以內，故意再犯本案最重本刑為有期徒刑以上之刑之罪，
    固均構成累犯，惟本院審酌被告前案所犯，與本件所犯各罪
    之罪名、罪質不同，難認被告具有主觀上特別惡性或對刑罰
    反應力薄弱，參諸司法院釋字第775號解釋意旨，不予加重
    其刑。　　
　㈤爰審酌近年我國治安飽受詐騙集團威脅，民眾受騙案甚多，
    受騙者辛苦積累之積蓄於一夕之間化為烏有，甚衍生輕生或
    家庭失和之諸多不幸情事，社會觀念對詐騙集團極其痛惡，
    縱經立法者修法提高此類詐欺犯罪之法定刑度為1年以上7年
    以下之有期徒刑，民間主張應再提高法定刑度之聲浪仍未停
    歇，被告不思以正當途徑賺取財物，為詐騙集團成員提領詐
    騙贓款，遂行洗錢及三人以上共同詐欺取財犯行，非但使告
    訴人財物受損，更造成一般民眾人心不安，嚴重危害社會治
    安。復參以被告犯後坦認犯行，因另案執行且告訴人未到庭
    ，致未與告訴人達成和解，暨被告於本院審理時陳稱：國小
    畢業之最高學歷，另案執行觀察勒戒前從事升降機操作員工
    作，月薪約3萬元，無需扶養之親屬等語（見審訴卷第266頁
    ）之智識程度及家庭經濟狀況，暨犯罪手段、所生危害及參
    與角色等一切具體情狀，量處被告如主文所示之刑。
四、沒收：
  ㈠按洗錢防制法第18條第1項前段：犯第14條之罪，其所移轉、
    變更、掩飾、隱匿、收受、取得、持有、使用之財物或財產
    上利益應予沒收之規定，固為刑法關於沒收之特別規定，應
    優先適用，至若上開特別沒收規定所未規範之補充規定，諸
    如追徵價額、例外得不宣告或酌減沒收或追徵等情形，洗錢
    防制法並無明文規定，應認即有刑法總則相關規定之適用。
　㈡查被告與其他共同正犯於本案合力隱匿詐騙贓款之去向，為
    其於本案所隱匿之財物，本應全數依洗錢防制法第18條第1
    項前段規定，於本案所犯之各罪之主文內宣告沒收。然被告
    於本院審理時陳稱：對方答應給我每日報酬1,500元，但最
    後也沒有給我等語（見審訴卷第266頁），故如對被告沒收
    所屬詐騙集團上開隱匿去向之金額，有過苛之虞，爰依刑法
    第38條之2第2項規定不予宣告沒收或追徵。
據上論斷，應依刑事訴訟法第273條之1第1項、第299條第1項前
段，判決如主文。
本案經檢察官鄭東峯提起公訴，檢察官朱玓到庭執行職務。
中　　華　　民　　國　　111 　年　　10　 　月　　6　　日
                  刑事第二十庭   法  官  宋恩同
以上正本證明與原本無異。
如不服本判決應於收受送達後20日內向本院提出上訴書狀，並應
敘述具體理由；其未敘述上訴理由者，應於上訴期間屆滿後20日
內向本院補提理由書（均須按他造當事人之人數附繕本）「切勿
逕送上級法院」。告訴人或被害人如對於本判決不服者，應具備
理由請求檢察官上訴，其上訴期間之計算係以檢察官收受判決正
本之日期為準。因疫情而遲誤不變期間，得向法院聲請回復原狀
。
                                書記官  林鼎嵐
中　　華　　民　　國　　111 　年　　10　　月　　6 　　日
附錄本案論罪科刑法條全文：
刑法第339條之4：
犯第339條詐欺罪而有下列情形之一者，處1年以上7年以下有期
徒刑，得併科1 百萬元以下罰金：
一、冒用政府機關或公務員名義犯之。
二、三人以上共同犯之。
三、以廣播電視、電子通訊、網際網路或其他媒體等傳播工具，
    對公眾散布而犯之。
前項之未遂犯罰之。
洗錢防制法第14條：
有第二條各款所列洗錢行為者，處七年以下有期徒刑，併科新臺
幣五百萬元以下罰金。
前項之未遂犯罰之。
前二項情形，不得科以超過其特定犯罪所定最重本刑之刑。
洗錢防制法第2條：
本法所稱洗錢，指下列行為：
一、意圖掩飾或隱匿特定犯罪所得來源，或使他人逃避刑事追訴
    ，而移轉或變更特定犯罪所得。
二、掩飾或隱匿特定犯罪所得之本質、來源、去向、所在、所有
    權、處分權或其他權益者。
三、收受、持有或使用他人之特定犯罪所得。